【裁判字號】    99,簡上,329
【裁判日期】    991118
【裁判案由】    妨害名譽
【裁判全文】
臺灣臺北地方法院刑事判決         99年度簡上字第329號
上  訴  人  臺灣臺北地方法院檢察署檢察官
上  訴  人
即  被  告  甲○○○
上列上訴人等因妨害名譽案件，不服本院於民國99年8 月12日所
為99年度簡字第2890號第一審簡易判決（起訴案號：臺灣臺北地
方法院檢察署99年度偵字第15277 號），提起上訴，本院管轄之
第二審合議庭判決如下：
    主    文
上訴駁回。
    事    實
一、乙○○前向本院民事執行處聲請對債務人甲○○○之財產為
    強制執行，經本院以98年度司執字第109879號受理，並通知
    甲○○○與乙○○於民國98年1 2 月17日上午至本院進行協
    商，甲○○○因不滿其財產遭乙○○聲請強制執行，竟於同
    日上午10時50分許，在公眾得出入之該法院二樓協商室外之
    走廊上等候入內協商時，以「不要臉」、「我說你不要臉！
    說你土匪啦！」等語辱罵乙○○，足以貶損乙○○之人格。
二、案經乙○○訴由臺灣臺北地方法院檢察署檢察官偵查後聲請
    簡易判決處刑。
    理    由
一、按被告以外之人於審判外之言詞或書面陳述，除法律有規定
    者外，不得作為證據，刑事訴訟法第159 條第1 項定有明文
    ；另按被告以外之人於審判外之陳述，雖不符前四條之規定
    ，而經當事人於審判程序同意作為證據，法院審酌該言詞陳
    述或書面陳述作成時之情況，認為適當者，亦得為證據；當
    事人、代理人或辯護人於法院調查證據時，知有第159 條第
    1 項不得為證據之情形，而未於言詞辯論終結前聲明異議者
    ，視為有前項之同意；同法第159 條之5 規定甚明。本案據
    以認定上訴人即被告甲○○○犯罪事實之證據，被告均同意
    於審判程序作為作為證據，依刑事訴訟法第159 條之5 規定
    ，該等言詞陳述或書面陳述，均具備證據能力而得作為證據
    ，合先敘明。
二、訊據被告固不否認有與告訴人乙○○於98年12月17日上午10
    時50分許，同在本院二樓協商室外走廊上等候入內協商之事
    實，惟矢口否認有辱罵告訴人等節，辯稱伊與告訴人無冤無
    仇，沒有在走廊上罵他，伊當時罵的人是陳振章云云。然查
    ：
  (一)、上揭犯罪事實，有錄音光碟1 片、錄音譯文及臺灣臺北地
      方法院檢察署檢察官就錄音光碟、譯文勘驗所為之勘驗筆
      錄1 份在卷佐證，互核前揭光碟、譯文、勘驗筆錄，可知
      被告於當日陳述細節為：「…甲○○○：『拿去吃葯啦！
      看到就有氣！』張代書：『好，妳繼續講！』甲○○○：
      『繼續講啊，沒關係啊！』張代書：『妳有幾間房子我就
      是要給你查封幾間房子。』甲○○○：『你封阿! 封…。
      人在做天在看啦！壞事少做點，許賢能和許其邦那麼會幹
      壞事，他並沒有好，許賢能遠走他鄉到花蓮，許其郎…你
      不用笑你不用笑啦！不義之財吼，拿到吃不下啦！阿扁最
      會搶啦～搶那麼多，吃得下嗎？去坐黑牢，頭上有神啦！
      』張代書: 『那在說妳那在說妳啦！』甲○○○：『說你
      啦！我哪那麼倒楣。我的本事，阿你有本事嗎？對不？要
      錢自己賺啦！不用這種骯髒手段啦！我沒有告你捏！我沒
      告你捏！你自己出來對號入座，我有講你嗎？我有叫你的
      名字嗎？我有叫你的名字嗎？用這種…用這種詐術在騙人
      家的錢！』張代書：『這就是叫妳不要隨便罵人！了解嗎
      ？』甲○○○：『罵啥？我是我是向你追訴！你們陳正章
      土匪！我罵他什麼？騙人家的字紙（指不動產權利書狀）
      騙人家的錢！說好十一萬說好好的，你…』張代書：『你
      講大聲一點沒關係。』甲○○○：『我大聲一點，你不要
      臉！你不要得意啦！頭上有神，你會有報應的啦！你不要
      得意啦！阿扁最會吃（指吃錢），現在怎麼去坐黑牢，他
      總統最大，他多得意阿？…笑？高興成這樣…為了那幾萬
      元，高興成這樣！哈哈哈哈，吼～腳肖（台）看也看不起
      你！我一定要再告你啦！』張代書：『好，妳再告阿，沒
      關係。』甲○○○：『對，我要再告你！』張代書：『沒
      關係』甲○○○：『不要臉！我只給你四萬元，剩下的沒
      給你，這種話你也敢說！』張代書：『那你再講沒關係，
      繼續講』甲○○○：『我說你不要臉！說你土匪啦！』張
      代書：『好，你再繼續講！』甲○○○：『你再錄音還是
      一樣啦! 還是那些話啦～陳正章怎麼不敢過來？』張代書
      ：『今天12月17日，現在時間早上10點45分，我現人在臺
      北地方法院，要來協商。妳再講沒關係！』甲○○○：『
      要來協商阿，我求你吼，我求求你乙○○不要做這種虧心
      事！好不好？不要這樣冤枉人、吃人家的錢！好不好？虧
      你還大學生，身受高等教育，你吃我這個沒工作不識字的
      人，你有公德心嗎？』張代書：『妳再繼續講沒關係。』
      甲○○○：『講阿，阿我就是這樣講阿! 講就是講就是講
      阿，我在怕什麼! 法官我也是這樣跟他講! 你搶我的字紙
      （指不動產權利書狀）要幹嘛? 搶我的印鑑證明要幹麻』
      張代書：『妳不是我…』甲○○○：『對阿！你陳正章來
      …』（此時適逢臺北地方法院亥股司法事務官從協商室內
      出來制止甲○○○後，她才稍微停止謾罵。) 甲○○○：
      『…噁心，沒道德啦』」（見他字卷第10頁）。觀之前揭
      譯文，被告確實有於本院前揭協商室外面，公眾得出入之
      場所，以：「我大聲一點，你不要臉！你不要得意啦！…
      」、「我說你不要臉！說你土匪啦！…」等語抽象謾罵在
      場之告訴人，而「不要臉、土匪」字句為帶有負面評價之
      形容用語，執以於公共場所謾罵，足以毀壞告訴人名譽之
      事實，可堪認定。被告雖辯稱前揭言語均係在講陳正章云
      云，然譯文既已明確記載如前述，被告在對「陳正章」表
      明評價時，均會表明「你們陳正章」、「他」，則其復對
      在場之告訴人明確指明謾罵對象為「『你』不要臉、『你
      』土匪」時，顯然指稱對象為告訴人無疑，其該等辯詞，
      應屬臨訟抗辯之詞，難謂可採。
  (二)、至被告上揭向告訴人陳稱「罵啥？我是我是向你追訴！你
      們陳正章土匪！我罵他什麼？騙人家的字紙（指不動產權
      利書狀）騙人家的錢！說好十一萬說好好的，你…」、「
      講阿，阿我就是這樣講阿！講就是講就是講阿，我在怕什
      麼! 法官我也是這樣跟他講！你搶我的字紙（指不動產權
      利書狀）要幹嘛？搶我的印鑑證明要幹麻」、「對阿！你
      陳正章來…」等語，雖因涉具體指摘事實，恐涉誹謗罪嫌
      ，然互核前揭譯文，可見「搶人字紙、印鑑證明」之陳述
      部分，均言明針對「陳正章」，非指告訴人，亦經被告於
      本院審理時供述在卷（見本院卷第71頁），此部分與本案
      無涉，併予陳明。
三、 核被告所為，係犯刑法第309 條第1 項之公然侮辱罪。被
     告先後多次辱罵告訴人之行為，均係於密切接近之時間、
     地點實施，侵害同一法益，各行為之獨立性極為薄弱，依
     一般社會健全觀念，在時間差距上，難以強行分開，應視
     為數個舉動之接續施行，合為包括之一行為予以評價，屬
     接續犯。
四、又按量刑輕重，係屬事實審法院得依職權自由裁量之事項，
    苟已斟酌刑法第57條各款所列情狀而未逾越法定刑度，不得
    遽指為違法，最高法院72年臺上字第6696號、75年臺上字第
    7033號著有判例。又在同一犯罪事實與情節，如別無其他加
    重或減輕之原因，下級審量定之刑，亦無過重或失輕之不當
    情形，則上級審法院對下級審法院之職權行使，原則上應予
    尊重，最高法院85年度臺上字第2446號裁判意旨可資參照。
    原審以被告罪證明確，因而適用刑事訴訟法第449 條第1 項
    、第3 項、第454 條第2 項，刑法第309 條第1 項、第41條
    第1 項前段、刑法施行法第1 條之1 等規定，並審酌被告年
    歲已大，與告訴人間有夙怨，且有妨害名譽前科，猶不知謹
    慎言行，行為固屬不該，犯後坦承犯行，及其犯罪動機、目
    的暨智識程度等一切情狀，就公然侮辱罪量處拘役40日，並
    諭知以新臺幣1,000 元折算1 日之易科罰金折算標準，其認
    事用法均無違誤。被告否認犯行，提起本件上訴，為無理由
    ，應予駁回。本院復斟酌被告與告訴人間因法拍房屋代標業
    務衍生糾紛，就業務費用認知有所差異，情雖可憫，然仍應
    理性處理事務，被告因無法控制情緒以不堪字眼辱罵告訴人
    ，損及告訴人之尊嚴，固屬不該，其犯後否認犯行，猶執前
    詞卸責，態度不佳，然參之被告未曾受有期徒刑以上刑之宣
    告，素行尚可，有臺灣高等法院被告前案紀錄表在卷可按，
    並審酌其年歲已大、言語情緒容易失控、犯罪之動機、目的
    、手段、犯後態度、生活狀況、智識程度等一切情狀，認原
    審量刑尚稱妥適，應予維持。檢察官上訴意旨指摘原審未考
    量被告先前於97年10月3 日已有辱罵告訴人前案判決，再行
    辱罵告訴人，量刑顯然過輕情形，惟依卷證所示，原審於量
    刑中既已審酌被告與告訴人間有夙怨、且有妨害名譽前科，
    量刑部分已充分考量檢察官指摘情節，揆諸上揭說明，既無
    顯然不當情形，所宣告之刑度亦屬妥適，認檢察官上訴亦無
    理由，應予駁回。
據上論斷，應依刑事訴訟法第455 條之1 第1 項、第3 項、第36
4 條、第368 條，判決如主文。
本案經檢察官林妙蓁到庭執行職務。
中    華    民    國    99    年    11    月    18    日
                  刑事第八庭審判長法  官  徐千惠
                                  法  官  古瑞君
                                  法  官  湯千慧
以上正本證明與原本無異。
不得上訴。
                                  書記官  游雅鈞
中    華    民    國    99    年    11    月    18    日
附錄本案論罪科刑法條全文
中華民國刑法第309條
（公然侮辱罪）
公然侮辱人者，處拘役或 3 百元以下罰金。
以強暴犯前項之罪者，處 1 年以下有期徒刑、拘役或 5 百元以
下罰金。

司法院資訊處製作；財團法人民間司法改革基金會備份。
